最高法院民事判決　　　　　　　　　　　　　　　八十七年度台上字第一一九○號
　　上　訴　人　甲○○
　　被 上訴 人　丁○○○股份有限公司
　　法定代理人　乙○○
右當事人間請求返還價款事件，上訴人對於中華民國八十六年五月六日台灣高等法院
第二審判決（八十五年度重上字第五二○號），提起上訴，本院判決如左：
    主  文
原判決廢棄，發回台灣高等法院。
    理  由
本件上訴人主張：伊於民國八十三年九月十八日，向被上訴人訂購其在苗栗縣竹南鎮
○○段一九三七、一九四○號土地興建之米蘭公爵第Ｃ棟戊○，面積約六三點一八坪
房屋及其基地（下稱系爭房地），房屋價款為新台幣（下同）二百五十六萬元，土地
價款為三百八十四萬元，伊已付清全部價款六百四十萬元。被上訴人雖已將系爭房地
所有權移轉登記與伊，並於八十五年一月二十七日辦理房屋點交，惟伊發現房屋含地
下室及附屬建物之面積，僅為一八五點○四平方公尺，折算為五五點九七四六坪，與
買賣契約約定面積六三點一八坪相差七坪餘；且基地上設定有高額抵押權及地上權；
另有地下室車道設鐵門壁隔間賣與他人、系爭房屋地下室滲水、天花板漏水、地上迴
車道建蓋房屋等諸多瑕疵。經催告被上訴人修補瑕疵，被上訴人仍有多項瑕疵未補正
，伊以起訴狀繕本之送達為解除契約之意思表示等情，求為命被上訴人給付六百四十
萬元及自八十五年一月二十七日起至清償日止按週年利率百分之五計算利息之判決。
被上訴人則以：系爭房地所有權已辦理移轉登記並點交予上訴人，房屋面積並無不足
；抵押權、地上權已塗銷；地下室車道裝設鐵門壁隔間部分，亦已拆除；房屋地下室
牆壁略有滲過水之痕跡，實係上訴人不配合勘察修補；瓦斯管線並無裝設不良之情形
，無法點火乃係上訴人自行改裝所致等語，資為抗辯。
原審維持第一審所為上訴人敗訴判決，駁回其上訴，無非以：上訴人以總價六百四十
萬元向被上訴人買受米蘭公爵Ｃ棟戊○房屋面積約六三點一八坪及其基地所有權，系
爭房屋於八十四年十月十九日建造完成，被上訴人並於八十五年一月二十五日將基地
即坐落苗栗縣竹南鎮○○段一九四○－二二號面積五十一平方公尺，及門牌號碼同鎮
○○里○○路○段九四巷十號四層樓房，主建物：地面層三十九點八二平方公尺、二
層二十點四○平方公尺、三層三十九點一五平方公尺、四層二一點七五平方公尺地下
室四十七點九四平方公尺合計一百六十九點○六平方公尺，附屬建物陽台十五點九八
平方公尺所有權全部（建號一四三七號）及共同使用部分（建號一四六二號）所有權
移轉登記與上訴人，並點交完畢，上訴人亦已付清價款。查依系爭房屋買賣合約書第
三條約定：「房屋面積：本戶房屋包括主建物、附屬建物（含陽、平台、露台、花台
、雨遮等），公共設施（含通廊、車道等）」，則計算系爭買賣房屋面積，應包括主
建物、附屬建物及公共設施在內。系爭房屋主建物一百六十九點○六平方公尺，附屬
建物陽台十五點九八平方公尺，共計一百八十五點○四平方公尺；公共設施即建號一
四六二號部分，總面積一千零二十三點四六平方公尺乘以上訴人之權利範圍萬分之二
百二十七，為二十三點二三二五四二平方公尺。共計二百零八點二七二五四平方公尺
，即六十三點○○二坪，與買賣契約所約定之六十三點一八坪（依約誤差百分之一內
）相符，並無上訴人所稱坪數不足之情形。被上訴人在地下室停車道上加蓋二根柱子
，既在公共設施之內，難認被上訴人所交付之面積有所不足。而系爭土地上原設定新
竹區中小企業銀行股份有限公司抵押權、地上權，亦於八十五年七月二十二日塗銷，
該權利瑕疵已不存在。又上訴人並未舉證證明被上訴人在地下室停車道上加蓋二根柱
子，出售特定部分與他人，及加蓋有隔間鐵捲門之瑕疵，且依第一審勘驗筆錄第二項
記載：「地下室停車道如原證照片所示之地下車道處，間隔之圍牆已拆除，正面鐵
門仍存在，經測試可使用，其間之走道可以通行。」等語，顯見除正面鐵門與加蓋二
根水泥柱外，上訴人所主張之瑕疵，被上訴人均已排除不存在。至被上訴人加蓋之二
根柱子，固與設計圖不同，但因該加設二根水泥柱，與原設五根水泥柱並列，並未使
車道因而變窄，難認有減損地面層迴車道或公共設施之效用。又正面鐵門，經測試仍
可使用，亦無減損系爭房屋居住之通常效用或減少其價值，均難謂為瑕疵。另上訴人
主張被上訴人於第一審勘驗後，即再行僱工砌磚隔間，固據提出照片為證，惟為被上
訴人所否認，且該部分係公共設施部分，已非在被上訴人占有中，上訴人既未舉證證
明確係被上訴人所為，自難以上訴人臆測之詞，推定為被上訴人僱工所施作。是上訴
人主張地下室停車道部分，難謂為物之瑕疵及不完全給付。再按買賣因物有瑕疵，出
賣人應負擔保責任者，倘依其情形解除契約顯失公平者，僅得減少價金，民法第三百
五十九條定有明文。依第一審勘驗現場結果：系爭房屋地下室，地下潮濕，牆壁略有
滲過水之痕跡，有一面牆上有些許黑斑，廚房瓦斯管線有瓦斯，但爐火無法點著等語
。惟該地下室之潮濕是否為被上訴人工程施作造成，已難認定，且縱上訴人所稱系爭
房屋地下室滲水、天花板漏水屬實，其狀況亦非不能改善，僅以該瑕疵即解除契約，
顯失公平。被上訴人既已將系爭房屋交付與上訴人，而該瑕疵至多僅構成減少價金，
尚未達解除契約之程度，上訴人執上開瑕疵，主張以起訴狀繕本之送達為解除契約之
意思表示，請求返還價金，即不足採。其次，上訴人係於八十五年一月二十七日受領
系爭房屋，已簽具房屋接管證明書，書明系爭房屋「全部」經其「驗收與所定契約書
約定完全符合，嗣後有關本房屋之一切事務，均由本人自理。」，上訴人指摘系爭房
屋有未交付之情形，已不足採。況上訴人遲至八十五年十月三十日始主張地面層迴車
道加蓋房屋，致買賣標的物之房屋有面積減少之瑕疵，顯逾法定瑕疵擔保請求權之六
個月期間，則其依民法關於出賣人瑕疵擔保責任之規定主張解除契約，亦屬無據。再
上訴人主張地面層迴車道建物係被上訴人所加蓋，為被上訴人所否認，上訴人亦未舉
證證明，向苗栗縣竹南地政事務所請領之米蘭公爵公寓大建物測量成果圖，並未有
該建物面積之記載，地面層虛線部分，乃為標示第二層較大面積之緣故，上訴人以該
成果圖，認已記載該地面層迴車道之建物云云，尚非可採。系爭房屋既已交付，嗣後
屬公共設施之地面層迴車道縱有被他人佔用，亦非不完全給付。難認被上訴人應負物
之瑕疵擔保及不完全給付責任，上訴人據以解除契約，自非可取。再消費者保護法第
二十二條固規定：「企業經營者應確保廣告內容之真實，其對消費者所負之義務不得
低於廣告之內容。」，惟此廣告不實，係企業經營者應依同法第二十三條規定負其責
任，且消費者保護法並未規定廣告不實者，消費者得依民法瑕疵擔保及不完全給付之
規定，解除契約。況廣告為要約之引誘，如非為契約之一部，尚無以契約同視。本件
被上訴人興建系爭房屋縱其廣告冊內印有精美圖片，並載明「凱悅飯店級的入口大廳
，貴族式花崗拼製圖案、藝術雕塑彰顯別墅貴族風範，氣派非凡，呈現歐式羅馬中庭
的尊貴感」「歐式大門左右各有二根羅馬柱分別嵌鑄有主人名字的銅牌，另立一尊藝
術雕像」，實際上並未如廣告圖所示之設施，亦不能依物之瑕疵擔保及不完全給付之
規定，解除契約。從而上訴人依解除契約之法律關係，請求返還價金及其法定遲延利
息，為無理由等詞，為其判斷之基礎。
惟查被上訴人於第一審已自承：（地下室五個停車位隔間）是五個車位之買主指示要
做的（見一審卷三六頁背面）。上訴人在原審陳稱：八十五年十月八日第一審法院勘
驗現場後，又僱工在地下道砌磚牆隔間，將地下車道封住，有現場照片可證，並請訊
問在場目擊證人丙○○（住苗栗縣竹南鎮○○里○○街二號）等語（見原審卷二四頁
），此與被上訴人是否在地下車道擅設五個隔間，使車道變窄攸關，核屬重要攻防方
法，自不得恝置不論。原審未說明其取捨意見，難謂無判決不備理由之違法。次按購
屋人倘係受建商所為預售屋廣告之引誘後，進而以此廣告之內容與建商洽談買賣，則
該廣告內容之記載，顯已構成雙方買賣契約內容之一部。本件依被上訴人之廣告顯示
米蘭公爵別墅之設計為歐式大門，左右有二根羅馬柱，分別嵌鑄主人名字之銅牌，另
立一尊藝術雕像。若兩造係以上開廣告內容，合意訂立系爭買賣契約，則該廣告自構
成系爭買賣契約內容之一部，被上訴人即應負履行該契約內容之義務。實情究竟如何
﹖原審未遑詳查究明，遽以上開情詞，為上訴人不利之判斷，亦嫌速斷。上訴論旨，
，指摘原判決不當，求予廢棄，非無理由。
據上論結，本件上訴為有理由。依民事訴訟法第四百七十七條第一項、第四百七十八
條第一項，判決如主文。
中      華      民      國    八十七    年     五       月    二十二    日
                              最高法院民事第五庭
                                  審判長法官  吳  啟  賓
                                        法官  洪  根  樹
                                        法官  謝  正  勝
                                        法官  劉  福  來
                                        法官  黃  熙  嫣
      右正本證明與原本無異
                                              書  記  官
中      華      民      國    八十七    年     六       月      九      日
